【裁判字號】    98,易,153
【裁判日期】    980223
【裁判案由】    詐欺
【裁判全文】
臺灣彰化地方法院刑事判決               98年度易字第153號
公  訴  人  臺灣彰化地方法院檢察署檢察官
被      告  甲○○
上列被告因詐欺案件，經檢察官提起公訴（97年度偵字第11397
號)， 本院改依簡式審判程序判決如下：
    主  文
甲○○幫助意圖為自己不法之所有，以詐術使人將本人之物交付
，處有期徒刑參月，如易科罰金，以新臺幣壹仟元折算壹日。
    事  實
一、甲○○明知金融帳戶係金融機構與開戶人約定供其個人理財
    使用，與個人之信用及隱私有極密切之關係，具專屬性，非
    一般可借與他人使用之物，其並可預見提供自己之金融帳戶
    、存摺、提款卡、印章及密碼予他人使用，常與財產犯罪密
    切相關，可能被犯罪集團所利用以遂行犯罪後，用以隱匿、
    掩飾犯罪所得財物或財產上利益，其竟基於幫助他人實施詐
    欺犯罪之犯意，於民國97年2 月底某日，在彰化縣彰化市○
    道1 號高速公路彰化交流道附近，將其子陳宇勝（不知情，
    業經臺灣新竹地方法院檢察署檢察官以97年度偵字第6842號
    為不起訴處分）所申辦華南商業銀行新竹分行帳號00000000
    0000號帳戶之存摺、金融卡及密碼，交付給真實姓名年籍不
    詳之人，該不詳之人再將存摺等物交付給所屬之詐騙集團使
    用。嗣於97年3 月4 日，該詐騙集團成員致電乙○○，佯稱
    網路購物刷卡異常為由，使乙○○因之陷於錯誤，而以匯款
    方式，將新臺幣15838 元及1748元匯入陳宇勝之上開銀行帳
    戶內，嗣經警循線查獲，始悉上情。
二、案經新竹市警察局第二分局報由臺灣新竹地方法院檢察署檢
    察官呈請臺灣高等法院檢察署檢察長令轉臺灣彰化地方法院
    檢察署檢察官偵查起訴。。
    理  由
一、按除被告所犯為死刑、無期徒刑、最輕本刑為3 年以上有期
    徒刑之罪或高等法院管轄第1 審案件者外，於刑事訴訟法第
    273 條第1 項程序進行中，被告先就被訴事實為有罪之陳述
    時，審判長得告知被告簡式審判程序之旨，並聽取當事人、
    代理人、辯護人及輔佐人之意見後，裁定進行簡式審判程序
    ；除簡式審判程序及簡易程序案件外，第1 審應行合議審判
    ，刑事訴訟法第273 條之1 第1 項、第284 條之1 分別定有
    明文。本件被告甲○○所犯係死刑、無期徒刑、最輕本刑為
    3 年以上有期徒刑或高等法院管轄第1 審案件以外之罪，並
    於本院行準備程序時就被訴事實為有罪之陳述，本院合議庭
    依前揭規定，經評議結果，裁定改由受命法官獨任行簡式審
    判程序，先予敘明。
二、上揭犯罪事實，業據被告甲○○於偵訊及本院行準備程序、
    審理時坦承不諱，核與被害人乙○○於警詢中之指述情節相
    符，並有華南銀行新竹分行帳號000000000000號帳號之申設
    人資料及交易明細、被害人匯款憑證及內政部警政署反詐騙
    案件紀錄表、受理刑事案件報案三聯單在卷可稽。查金融交
    易常以存摺、提款卡、密碼、印鑑章等為認證依據，而存款
    帳戶、存摺及金融卡等，係供個人從事社會經濟活動流通資
    金之用，具有專屬性，且關涉個人財產權益及信用，倘有不
    明金錢來源，甚而攸關個人法律責任，難認有流通使用之可
    能，縱有特殊情況需交付他人使用，亦必深入了解用途及合
    理性後，再行提供使用，方符常情。況近來類如刮刮樂、退
    稅、中獎、代工及盜刷信用卡轉帳等詐騙案件層出不窮，詐
    騙集團多利用他人之人頭帳戶為匯款出入帳戶，不僅廣為媒
    體所披載，亦經政府各機關一再宣導提醒注意，並在金融機
    構內或所設自動提款機置有警示標語或轉帳警示畫面，早為
    一般社會成員所熟知之犯罪型態，一般人當知不可無故將個
    人帳戶提供他人使用，否則有構成幫助犯罪之可能性，再衡
    諸現今社會資訊流通之普及程度，顯見倘有陌生人不以自己
    名義申請開立帳戶，反向不特定人收取金融機構帳戶使用，
    帳戶所有人必當懷疑其收取帳戶之目的即在於遂行詐取財物
    等不法犯行。本件被告既自承其於民國97年2 月底某日，在
    彰化縣彰化市國道1 號高速公路彰化交流道附近，將其子陳
    宇勝所申辦華南商業銀行新竹分行帳號000000000000號帳戶
    之存摺、金融卡及密碼，交付給真實姓名年籍不詳之人，顯
    見被告應可預見向其收取上開帳戶之人有將該帳戶用以實施
    詐欺等犯行之可能，且該人利用上開帳戶詐取財物，並未違
    背被告之認知，是被告主觀上應具有幫助他人詐取財物之不
    確定故意甚明。綜上，本件事證明確，被告犯行洵堪認定，
    應予依法論科。
三、按刑法上之幫助犯，係指以幫助之意思，對於正犯資以助力
    ，而未參與實施犯罪之行為者而言（最高法院49年臺上字第
    77號判例參照）。查被告將前揭帳戶存摺、金融卡等物，交
    付予他人作為犯詐欺取財之用，而向其收取前揭帳戶存摺、
    金融卡之人，確有向被害人詐欺取財，被害人因而匯款、轉
    帳入被告之前開金融機構帳戶等情，已如前述，是核被告所
    為，係犯刑法第30條第1 項前段、第339 條第1 項之幫助詐
    欺取財罪。被告幫助他人犯詐欺取財罪，為從犯，應依刑法
    第30條第2 項規定按正犯之刑減輕之。爰審酌被告任意提供
    其子所開立之帳戶予不法份子使用，且其提供帳戶之行為非
    惟幫助詐騙者遂行詐財目的，同時減少詐欺者遭查獲之風險
    ，愈使其肆無忌憚，加深犯罪之猖獗，致使社會經濟遭受重
    大危害，並使其子無辜遭受偵查，實有可議，但其素行良好
    ，犯後已坦承犯行，態度尚佳，及其犯罪動機、智識程度等
    一切情狀，量處如主文所示之刑，並諭知易科罰金之折算標
    準，以資懲儆。
據上論斷，應依刑事訴訟法第273 條之1 第1 項、第299 條第1
項前段，刑法第30條第1 項前段、第2 項、第339 條第1 項、第
41條第1 項前段，刑法施行法第1 條之1 ，判決如主文。
本案經檢察官蔡曉崙到庭執行職務。
中    華    民    國    98    年    2     月    23    日
                  刑事第九庭    法  官  葛永輝
以上正本證明與原本無異。
如不服本判決應於收受判決後10日內，向本院提出上訴書狀，並
應敘述具體理由; 其未敘述上訴理由者，應於上訴期間屆滿後20
日內向本院補提理由書（均須按他造當事人之人數附繕本）「切
勿逕送上級法院」。
告訴人或被害人對於判決如有不服具備理由請求檢察官上訴者，
其上訴期間之計算係以檢察官收受判決正本之日期為準。
中    華    民    國    98    年    2     月    23    日
                                書記官  黃幼華
附錄本案論罪科刑法條全文：
中華民國刑法第339條
(普通詐欺罪)
意圖為自己或第三人不法之所有，以詐術使人將本人或第三人之
物交付者，處5 年以下有期徒刑、拘役或科或併科1 千元以下罰
金。
以前項方法得財產上不法之利益或使第三人得之者，亦同。
前二項之未遂犯罰之。


司法院資訊處製作；財團法人民間司法改革基金會備份。
